【裁判字號】    97,上易,1032
【裁判日期】    970814
【裁判案由】    竊盜
【裁判全文】
臺灣高等法院刑事判決                97年度上易字第1032號
上  訴  人
即  被  告  乙○○
選任辯護人  法律扶助黃憲男律師
上列上訴人因竊盜等案件，不服臺灣宜蘭地方法院97年度易字第
18號，中華民國97年3 月18日第一審判決（起訴案號：臺灣宜蘭
地方法院檢察署96年度偵字第2301號、第4227號、第4477號、第
4510 號），提起上訴，本院判決如下：
    主  文
原判決關於附表編號三加重竊盜暨定執行刑部分均撤銷。
乙○○犯如附表編號三所示之竊盜罪，處有期徒刑肆月。
其他上訴駁回。
上開上訴駁回部分所處之刑與撤銷改判部分所處之刑，應執行有
期徒刑柒月。
    事  實
一、乙○○前於民國（下同）95年間，因竊盜案件，經臺灣宜蘭
    地方法院於95年8 月21日，以95年度易字235 號刑事判決判
    處罰金新臺幣（下同）1,000 元確定，於95年9 月19日執行
    完畢；復於96年間，因竊盜案件，經前揭法院於96年1 月17
    日（原判決誤載為96年4 月20日）以96年度宜簡字36號刑事
    判決判處拘役20日，再經該院以96年度聲減字第889 號裁定
    減刑為拘役10日確定。詎其仍不知悛悔，基於意圖為自己不
    法所有之犯意，先後於附表所示之時間、地點，以附表所示
    方式，竊取附表所示戊○○、丙○○、甲○○、丁○○之物
    品得手，嗣經警循線查獲。
二、案經宜蘭縣警察局宜蘭分局、羅東分局、三星分局報請臺灣
    宜蘭地方法院檢察署檢察官偵查起訴。
    理  由
壹、程序方面：
    按被告以外之人於審判外之陳述，雖不符刑事訴訟法第159
    條之1 至第159 條之4 之規定，而經當事人於審判程序同意
    作為證據，法院審酌該言詞陳述或書面陳述作成時之情況，
    認為適當者，亦得為證據；當事人、代理人或辯護人於法院
    調查證據時，知有刑事訴訟法第159 條第1 項不得為證據之
    情形，而未於言詞辯論終結前聲明異議者，視為有前項之同
    意，刑事訴訟法第159 條之1 、第159 條之5 第1 項、第2
    項分別定有明文。經查，本判決下列所引用之被告以外之人
    於審判外之陳述或非供述證據，檢察官、被告及辯護人於原
    審或本院言詞辯論終結前均未聲明異議，本院審酌上開證據
    資料製作時較無人情施壓或干擾，亦無不當取供，及證明力
    明顯過低之瑕疵，認以之作為證據應屬適當，故揆諸前開規
    定，認前揭證據資料有證據能力，合先敘明。
貳、實體方面：
一、訊據被告乙○○矢口否認有何附表所示竊盜犯行，辯稱：伊
    以為附表編號一至四所有之物品，均係他人丟棄之物，伊僅
    係拾得廢棄物，並無不法所有之竊盜犯意；又就附表編號三
    之部分，伊雖去過該地點，惟物品均在草叢旁邊撿的，並無
    破壞該倉庫之門鎖入內行竊，且所拿取之物品亦無如被害人
    所稱的那麼多云云。惟查：
（一）就附表編號一部分：
      據證人戊○○於原審審理時證稱：被告在宜蘭縣五結鄉○○路95號所拿取之鋁門1 個係伊所有，該鋁門係擺放於福
      德路95號車棚底下，車棚與外面道路並無門或護欄相隔，
      該道路至盡頭附近之住家均為伊之親戚，進出之人很少，
      平常是放貨車及機車，圍牆是車棚與隔壁農地之界址，右
      邊是烤漆板的圍牆，另一邊是水泥牆，伊先生在附近有個
      小工廠，該地點平時由員工停車，車棚沒有門，係屬開放
      之空間，鋁門外觀有一點老舊，係拆下來暫時放置，被告
      拿走鋁門時，伊並不知情，係被告走到路口被警察發現，
      始知悉被竊，伊從未說過不要該鋁門等語（見原審卷第32
      頁至第34頁）。被告雖辯稱：其以為該鋁門係他人丟棄之
      資源回收物云云，惟據證人戊○○證稱：伊工廠給人家之
      資源回收物品，均為紙箱，有時也會放在車棚邊，除非係
      慈濟功德會會以卡車載走外，如為其他資源回收者，會先
      主動連絡，確定有人來收，才會放置在車棚邊等語（見原
      審卷第34頁），顯見客觀上並無被告所稱足堪令人誤認該
      鋁門係他人棄置該處之情形。參以被告拿取鋁門之地點，
      並非一般堆置垃圾之處所，則被告未先詢明該鋁門是否他
      人丟棄之物，擅行拿取，難謂無不法所有之犯意，被告前
      揭所辯，並不足採。此外，復有現場照片8 幀，及證人戊○○出具之贓物認領保管單1 紙在卷可稽。被告就附表編
      號一之竊盜犯行，堪以認定。
（二）就附表編號二部分：
      據證人丙○○於原審審理證稱：於96年10月28日11時許，
      被告在宜蘭縣三星鄉○○村○○路○ 段351 號所拿取之鋼
      索等物係伊所有，該物品係擺放在門口前面之空地，空地
      旁之有3 台車停靠在路邊，物品就放在車子與房子間之空
      地上，案發時伊正在屋內，係對面之鄰居林美雲告訴伊，
      伊出來後，看到被告還在空地旁找東西，其中白鐵板被被
      告拿出來放在路旁，另鋼索、彈簧已放在被告車內等語（
      見原審卷第35頁至第37頁）；另證人林美雲於原審審理時
      亦證述：丙○○之庭院係以3 部車與馬路作為阻隔，伊坐
      在家門口餵婆婆吃飯時，看到被告將機車停放在路旁，並
      從車子與車子間之空隙穿進丙○○之空地，在丙○○庭院
      內一直搬東西，並從丙○○之空地上拿了白鐵條鋼索、鐵
      捲門彈簧，白鐵板，伊有對被告大叫：「這不是你的東西
      ，你幹嘛要拿」等語，被告當時並無回應，是伊叫丙○○
      出來，被告係看到丙○○出來後，才趕緊把白鐵板搬回去
      ，並說：「東西已經還了」等語（見原審卷第37頁、第38
      頁）。綜合證人丙○○、林美雲前揭證述，丙○○將其所
      有之鋼索、鐵捲門、白鐵板放置於住處前方之空地上，空
      地與道路間復以停放之3 輛汽車作為區隔，被告猶進入他
      人之空地搬運物品（關於侵入附連圍繞之土地部分，未據
      告訴），且於林美雲發現阻止時，尚置之不理，自有為自
      己不法所有之竊盜犯意甚明。此外，並有現場照片4 幀，
      及丙○○出具之贓物認領保管單1 紙在卷可佐。是被告辯
      稱：係於路旁撿拾物品云云，自無足採。被告就附表編號
      二之竊盜犯行，亦堪認定。
（三）就附表編號三部分：
      據證人甲○○於原審審理時證稱：96年9 月18日該日恰好
      有颱風，第2 天上午6 時許，伊很早就去倉庫，發現門被
      打壞撬開，伊每天都有至倉庫巡邏，前1 天倉庫的鎖還是
      好的，伊發現倉庫內之東西被搬出來，在整理的時候，被
      告剛好過來，看到伊就跑了，後來伊跑回家開車追被告，
      追到被告之後，被告否認有拿電線，伊嗣調錄影帶發現被
      告騎機車載著伊之東西，被告始說前一天拿的電線要還伊
      ，被告總共偷了400 公斤之電線，1 車就可以載走，電線
      都是1 捆1 捆計算，400 公斤大概是20捆，1 捆沒有輪胎
      那麼大等語（見原審卷第39頁至第41頁）。依證人甲○○
      發現失竊後調閱監視錄影器畫面翻拍照片所示（見警蘭偵
      字第0962013896號警訊卷第14頁、第15），被告確實於96
      年9 月18日下午1 時30分許左右，駕車載運物品離去，而
      被告取走電線之地點係於被害人之倉庫旁，並非丟置垃圾
      之處，且上開電線價值不菲（據證人甲○○警詢時之證述
      ，約值35萬元），被告以拾荒為生，自知該電線有一定之
      價值，一般人絕無任意丟棄之可能，是被告有不法所有之
      竊盜犯意，亦甚明確。至證人甲○○雖證稱：其於96年9
      月19日上午6 時許至倉庫查看時，發現倉庫門鎖遭人破壞
      等情，且有現場照片4 幀附卷可證（見警蘭偵字第096201
      3896號卷第11頁、第12頁），惟僅憑證人甲○○之證詞及
      事後拍攝之照片，並無法證明上開門鎖係被告所破壞，及
      被告有進入倉庫行竊之事實。況由證人甲○○上開證詞及
      附卷之照片所示，原擺放於倉庫內物品有遭人搬至外面之
      情，亦不排除係遭被告以外之人破壞門鎖，並將包含電線
      在內等物品搬至倉庫之外，是被告辯稱係於倉庫外拿走上
      開電線云云，基於「罪疑利益歸於被告」之原則，並非全
      不可信，惟其辯稱並無竊盜之故意及所竊得電線數量非如
      被害人所言達400 公斤云云，則為本院所不採。被告就附
      表編號三之竊盜犯行，洵堪認定。
（四）就附表編號四部分：
      據證人丁○○於原審審理時證述：於96年11月18日下午2
      時10分許，伊在廚房洗碗時，從窗戶看到被告在後院拿東
      西，伊打開後門，有喊叫被告，被告說只是進來看看，被
      告總共偷了鐵門、鐵塊，及圍水塔之鐵圓圈，上開東西均
      放置於後院空地等語（見原審卷第42頁、第43頁）。此外
      ，復有現場及被告竊得物品照片4 幀，及丁○○出具之贓
      物認領保管單1 紙附卷可參。被告顯係進入他人附連圍繞
      之土地內（關於侵入附連圍繞之土地部分，未據告訴），
      拿取他人之物品，自難謂無不法所有之故意。被告就附表
      編號四之竊盜犯行，同堪認定。
二、核被告就附表編號一至四之所為，均係犯刑法第320 條第1
    項竊盜罪。被告就上開竊盜罪4 罪，犯意各別、行為互殊，
    應予分論併罰。
三、上訴駁回部分：
    原審認被告就附表編號一、二、四部分竊盜犯行，罪證明確
    ，因而依刑法第320 條第1 項之規定，並審酌被告雖以撿拾
    資源回收物為業，但竟以竊盜方式竊取他人物品以牟利，且
    於犯後猶飾詞卸責，均無絲毫悔意，依其犯罪之動機、目的
    、手段、被害人所受之損失，及犯罪後之態度等一切情狀，
    各量被告有期徒刑2 月，其認事用法，並無違誤，量刑亦稱
    妥適，被告上訴意旨，仍執前詞否認犯罪，並無理由，應駁
    回之。
四、撤銷改判部分：
    原審認被告就附表編號三部分竊盜犯行，罪證明確，予以論
    罪科刑，固非無見，惟查，被告此部分行為，應僅成立普通
    竊盜罪，原判決認被告係犯刑法第321 條第1 項第2 款之加
    重竊盜罪，與本院認定不同，尚有不合。被告執此提起此部
    分上訴，尚非全無理由，原判決既有前揭可議之處，自應由
    本院將原判決關於附表編號三加重竊盜暨定執行刑部分均予
    以撤銷改判。爰審酌被告有2 次竊盜犯罪前科紀錄，素行本
    不佳，甫經論罪科刑或執行完畢後，未幾多時又再犯本件之
    罪，顯見並無悔改之心，及其犯罪之動機、目的、手段，被
    害人此部分所受之損失甚鉅，與被告犯罪後之態度等一切情
    狀，改量處如主文第2 項所示之刑，以示懲儆。
五、上開上訴駁回部分與撤銷改判部分所處之刑，並應定如主文
    第4 項所示之執行刑。
據上論斷，應依刑事訴訟法第368 條、第369 條第1 項前段、第
364 條、第299 條第1 項前段，刑法第320 條第1 項、第51條第
5 款，刑法施行法第1 條之1 ，判決如主文。
本案經檢察官羅榮乾到庭執行職務。
中    華    民    國    97    年    8     月    14    日
                  刑事第三庭審判長法  官  蔡秀雄
                                  法  官  許文章
                                  法  官  謝靜恒
以上正本證明與原本無異。
不得上訴。
                                  書記官  陳珮茹
中    華    民    國    97    年    8     月    14    日
附錄：本案論罪科刑法條全文
刑法第320 條第1 項
意圖為自己或第三人不法之所有，而竊取他人之動產者，為竊盜
罪，處5 年以下有期徒刑、拘役或5 百元以下罰金。
附表：
┌─┬───┬────┬────┬──┬────┬──┬─────┬──────┐
│編│行為人│犯罪時間│犯罪地點│犯罪│被害人  │竊得│所犯法條  │  宣告刑    │
│號│      │        │        │方式│        │財物│          │            │
├─┼───┼────┼────┼──┼────┼──┼─────┼──────┤
│1 │乙○○│96年6月 │宜蘭縣五│徒手│戊○○  │鋁門│刑法第320 │有期徒刑貳月│
│  │      │5日17時 │結鄉福德│方式│        │1面 │條第1項   │            │
│  │      │50分    │路95號車│竊取│        │    │          │            │
│  │      │        │棚內    │被害│        │    │          │            │
│  │      │        │        │人財│        │    │          │            │
│  │      │        │        │物  │        │    │          │            │
├─┼───┼────┼────┼──┼────┼──┼─────┼──────┤
│2 │乙○○│96年10月│宜蘭縣三│徒手│丙○○  │鋼索│刑法第320 │有期徒刑貳月│
│  │      │28日11時│星鄉尾塹│方式│        │2條 │條第1項   │            │
│  │      │30分至50│村上將路│竊取│        │及鐵│          │            │
│  │      │分      │1段351號│被害│        │捲門│          │            │
│  │      │        │        │人財│        │彈簧│          │            │
│  │      │        │        │物  │        │1支 │          │            │
│  │      │        │        │    │        │、白│          │            │
│  │      │        │        │    │        │鐵板│          │            │
│  │      │        │        │    │        │1片 │          │            │
├─┼───┼────┼────┼──┼────┼──┼─────┼──────┤
│3 │乙○○│96年9月 │宜蘭縣員│徒手│甲○○  │電纜│刑法第320 │有期徒刑肆月│
│  │      │18日下午│山鄉隘界│方式│        │線20│條第1 項  │            │
│  │      │1時許   │路117之 │竊取│        │捆及│          │            │
│  │      │        │11號後方│被害│        │鐵架│          │            │
│  │      │        │倉庫旁  │人財│        │、電│          │            │
│  │      │        │        │物  │        │器用│          │            │
│  │      │        │        │    │        │品等│          │            │
│  │      │        │        │    │        │物  │          │            │
├─┼───┼────┼────┼──┼────┼──┼─────┼──────┤
│4 │乙○○│96年11月│宜蘭縣三│徒手│丁○○  │鐵門│刑法第320 │有期徒刑貳月│
│  │      │18日下午│星鄉尾塹│方式│        │1個 │條第1項   │            │
│  │      │2時10 分│村清洲路│竊取│        │、鐵│          │            │
│  │      │        │15號後方│被害│        │塊1 │          │            │
│  │      │        │        │人財│        │個、│          │            │
│  │      │        │        │物  │        │鐵圈│          │            │
│  │      │        │        │    │        │1個 │          │            │
└─┴───┴────┴────┴──┴────┴──┴─────┴──────┘


司法院資訊處製作；財團法人民間司法改革基金會備份。
